【裁判字號】    98,消債抗,14
【裁判日期】    980316
【裁判案由】    更生事件
【裁判全文】
臺灣臺北地方法院民事裁定               98年度消債抗字第14號
抗  告  人  甲○○
代  理  人  林靜文律師
上列抗告人因聲請更生事件對於中華民國97年12月9 日本院97年
度消債更字第863 號裁定提起抗告，本院裁定如下：
    主  文
抗告駁回。
抗告程序費用新臺幣壹仟元由抗告人負擔。
    理  由
一、抗告意旨略以：本院於民國97年11月21日所為命抗告人於裁
    定送達10日內補正相關說明及文件之裁定，抗告人雖於97年
    11月25日收受裁定，經抗告人之代理人傳真與抗告準備相關
    文件，惟在代理人收受抗告人之相關補正文件時，鈞院業已
    為裁定駁回抗告人更生之聲請，抗告人認鈞院所定補正時間
    過短，不足以充分準備補正狀。爰依法提起本件抗告等語。
    併為聲明：(一)原裁定廢棄。(二)請准裁定宣告抗告人更生程序
    開始。
二、惟按債務人不能清償債務或有不能清償之虞者，得依本條例
    所定更生或清算程序，清理其債務，消費者債務清理條例（
    下稱消債條例）第3 條定有明文。又消債條例更生、清算制
    度之立法目的，係為使不幸陷入經濟困境之債務人得以清理
    債務、重建生活，並在清理過程中保有符合人性尊嚴之最低
    基本生活，但非維持債務人過去慣常之寬逸生活，是於評估
    債務人是否有不能清償債務或有不能清償之虞時，應非由債
    務人任意主張其基本生活費用之數額，而是債務人應在維持
    基本生活之情況下，於能力範圍內盡力清償債務，否則將造
    成揮霍無度以致清償能力降低之人，反而更容易進入更生程
    序之歧異現象。
三、經查：
(一)、抗告人提起本件抗告其所執理由，無非係以原審法院命抗告
    人補正期間過短，致不足以充分準備補正狀，而遭原審法院
    駁回等情。本院經審酌抗告人之抗告理由後，另於98年2 月
    23日發函通知抗告人及代理人，於文到10日內另補正原審法
    院於97年11月21日所為之裁定內容，雖抗告人已於98年3 月
    6 日具狀補正，惟細究其補正內容，關於「聲請前二年內所
    為之消費者債務清理條例第20條第1 項所稱之無償行為及有
    償行為，其時間、對象與具體內容」、「聲請人個人保險之
    契約書，並陳報現有保單價值準備金之金額」、「詳細之勞
    保資料及投保薪資」、「未能與債權人達成前置協商之原因
    ，並具體說明所提出之還款方案內容及雙方未能達成協商之
    差距」、「聲請更生前兩年內各項必要支出之證明文件」部
    分，均未見抗告人補具相關文件或為任何之說明，且就命聲
    請人補正「聲請人於各金融機構之全部存摺完整影本」部分
    ，其亦僅補正郵政機構之封面及內頁到院。聲請人對己身清
    償能力與財務狀況，本應知之甚詳，若非係刻意隱匿其財產
    及經濟來源，即係就收入狀況及還款能力陳報有所不實，則
    在本院命其就個人還款能力、經濟來源及財務狀況按原審裁
    定內容為據實報告之前提下，仍為如此陳述，難謂就本件事
    案解明，已善盡協力義務，自有本條例第46條第3 款規定之
    違反，揆諸首揭說明，聲請人是否具備進行更生之誠意，非
    無可疑。
(二)、況抗告人業已自陳其於97年底更換工作，現任職於米奧咖啡
    ，月薪為為新臺幣（下同）23,000元，並有其所提出之薪資
    單附卷可稽，顯見抗告人已有固定收入，而依抗告人所提出
    之財產及收入狀況說明書以觀（見原審卷第5 頁），其聲請
    更生前兩年內必要支出每月為15,000元，包含食衣行每月9,
    000 元及房租支出6,000 元，其中關於租金支出部分，抗告
    人雖有提出房屋租賃契約為佐，然經細究該租賃契約所載，
    該承租人簡德卿為抗告人之父親，並非抗告人本身，加以抗
    告人更未能提出確有分擔租金支出之證據，則抗告人是否每
    月確有租金之支出，不無疑問，不足採信。至於抗告人自行
    主張之必要生活費用9,000 元，於參諸內政部社會司所公佈
    之98年度臺北縣每人每月最低生活費用10,792元（該最低生
    活費用已包括食、衣、住、行等費用在內），因抗告人所主
    張未包括租金支出，是兩者相較差距尚屬適當，自應以抗告
    人主張之9, 000元，為其生活必要之支出。依此計算，聲請
    人每月實際可得領取之薪資23,000元，於扣減其每月必要生
    活費用9,000 元後，尚餘14,000元之數額可供運用，仍有足
    夠金額得與最大債權金融機構成立協商，顯無抗告人所稱不
    足清償一事。再更生、清算之聲請，係責任財產制度下最後
    之手段，須以債務人實質上已不能清償者為限，此乃消費者
    債務清理條例第3 條所明定，本件聲請人月薪資收入扣除最
    低生活費後，尚無「不能清償債務或不能清償之虞」，其更
    生之聲請即不符消費者債務清理條例第3 條所定要件，自不
    准許其藉由更生程序以規避其所欠之債務，其更生之聲請自
    應駁回。
四、承上所述，抗告人於本院仍未盡其協力義務，其所持抗告理
    由，即非可採。從而抗告人聲請更生，經原審法院裁定駁回
    債務人更生之聲請，尚無違誤，且聲請人復未有不能清償債
    務或不能清償之虞，明顯與消債條例第3 條所定要件有所不
    符，其提起本件抗告，於法顯有未合。抗告意旨指摘原裁定
    不當，求予廢棄另為裁定，為無理由，應予駁回。爰裁定如
    主文。
中    華    民    國    98    年    3     月    16    日
                  民事第四庭審判長  法  官  周祖民
                                    法  官  匡  偉
                                    法  官  鄧德倩
以上正本證明與原本無異。
本裁定不得抗告
中    華    民    國    98    年    3     月    16    日
                                    書記官  林孔華


司法院資訊處製作；財團法人民間司法改革基金會備份。
